最高法院刑事判決　　　　　　　　　　　　　　　九十三年度台上字第一一五四號
　　上　　訴　人　臺灣高等法院臺南分院檢察署檢察官
　　上訴人即被告　甲○○
　　選 任辯護 人　蘇明道律師
右上訴人等因被告業務過失致人於死案件，不服臺灣高等法院臺南分院中華民國九十
年六月五日第二審判決（九十年度交上訴字第六三七號，起訴案號：臺灣臺南地方法
院檢察署九十年度偵字第八三五號）提起上訴，本院判決如左：
    主  文
原判決關於甲○○部分撤銷，發回臺灣高等法院臺南分院。
    理  由
本件原判決認定上訴人即被告甲○○係港晟企業有限公司（下稱港晟公司）僱用之堆
高機司機，係從事駕駛業務之人。林漢聰（業經原審判處罪刑確定）係協昱貨運公司
僱用之營業大貨車司機，於民國八十九年十一月四日下午三時二十五分，林漢聰駕駛
車牌號碼ＪＤ｜六五七號營業大貨車，前往臺南縣西港鄉竹林村大竹林二九之一號港
晟公司工廠載運貨物，被告則駕駛堆高機為之裝載，其本應注意任何人不得利用道路
作為工作場所，而依當時情況又無不能注意情形，竟疏未注意，由林漢聰將大貨車停
置於港晟公司工廠前之道路旁，被告則在該道路駕駛堆高機，堆置、搬取貨物，將之
裝載於大貨車上，致道路之通行面積大部分為大貨車及堆高機佔用，適有蔡鴻璋騎乘
車牌ＮＵＵ｜四三○號重機車由南向北行至該處，因未注意車前狀況，而閃躲不及，
撞及堆高機倒地，因左頸動靜脈肌腱神經斷裂（穿刺傷），引發失血性合併神經性休
克當場死亡等情。因將第一審判決關於被告部分撤銷，改判仍論處被告從事業務之人
，因業務上之過失致人於死罪刑（處有期徒刑八月），固非無見。
惟查：（一）上訴係對下級法院判決聲明不服之方法，是否提起上訴，自應以當事人
或其他有上訴權人之意思為準，若當事人或其他有上訴權人之真意不明，因此攸關訴
訟關係是否存在及法院應行裁判之範圍，法院自應詳加查證根究明白。被告在原審供
稱：「我本身沒有上訴，上訴狀上之印章是我老闆蓋的」（見原審卷第二三頁），是
否意指其並未對第一審判決表示不服提起上訴？而所稱：「上訴狀之印章是我老闆蓋
的」，能否表示已授權其老闆，以其名義對第一審判決提起第二審上訴？均非無疑，
原判決就此未為調查，即以：「被告供稱：上訴狀所蓋印章係其所有，可能係其老闆
為其上訴，為被告之利益，應認其上訴為合法」，逕就被告之上訴有無理由為裁判，
顯有證據調查未盡之違法。（二）有罪判決書所記載之犯罪事實，為論罪科刑適用法
律之基礎，故凡於適用法律有關之重要事項，必須詳加認定，明確記載，然後於理由
內敘明犯罪事實所憑之證據及認定之理由，始足為適用法律之依據。若事實未有此記
載，而理由加以說明，為理由失其依據。如事實有此記載，理由未予說明，則為理由
不備，按諸刑事訴訟法第三百七十九條第十四款規定，其判決當然為違背法令。原判
決論處被告從事業務之人，因業務上之過失致人於死罪刑，於事實欄固認定：「被告
係港晟公司僱用之堆高機司機，係從事駕駛業務之人」，惟於理由內，未說明為此
認定所憑之證據及其理由，自屬理由不備。（三）刑事審判刑之量定，為求個案裁判
之妥當性，法律固賦予法院裁量權，但此項裁量權之行使，並非漫無限制，仍應遵守
罪刑相當之原則，使輕重得宜，如偏執一端致失出或失入，即難謂適法。本件原判決
關於被告部分，撤銷第一審判決，改判仍論處被告從事業務之人，因業務上之過失致
人於死罪，其改判認定之犯罪情節及被告之過失程度，與第一審判決所認定者，並無
不同，而原審撤銷第一審判決關於被告部分之唯一理由，係指摘被告未與被害人家屬
達成和解，第一審判決竟諭知緩刑；至其量刑審酌之事項，與第一審判決並無差異（
均係審酌被告過失程度非輕及犯罪所生之危害及其他一切情狀），則原判決撤銷第一
審判決關於被告部分，量刑由第一審之有期徒刑一年十月，驟減為有期徒刑八月，
未說明第一審判決之量刑如何不當，如何失入，自有理由不備之違誤。以上，或係上
訴人等之上訴意旨所指摘，或屬本院得依職權調查之事項，應認原判決關於被告部分
，有撤銷發回之原因。
據上論結，應依刑事訴訟法第三百九十七條、第四百零一條，判決如主文。
中　　　華　　　民　　　國　　九十三　　年　　　三　　　月　　　十　　　日
                              最高法院刑事第一庭
                                  審判長法官  施  文  仁
                                        法官  林  永  茂
                                        法官  蕭  仰  歸
                                        法官  張  清  埤
                                        法官  呂  永  福
      右正本證明與原本無異
                                              書  記  官
中　　　華　　　民　　　國　　九十三　　年　　　三　　　月　　 十七 　　日
                                                                        Ｋ
